臺灣南投地方法院刑事判決
110年度易字第269號
公  訴  人  臺灣南投地方檢察署檢察官  
被      告  江錦堂



上列被告因重利案件，經檢察官提起公訴（110年度偵字第3533
號），本院判決如下：
    主  文
江錦堂犯如附表「罪名、科刑及沒收」欄所示之罪，各處如附表
「罪名、科刑及沒收」欄所示之刑及沒收。應執行有期徒刑壹年
柒月，如易科罰金，以新臺幣壹仟元折算壹日。
    事  實
一、江錦堂基於乘他人急迫、無經驗或難以求助之處境貸以金錢
    ，而取得與原本顯不相當重利之犯意，自民國108年6月中旬
    起，分別於如附表所示之時間、地點，乘如附表所示之人急
    迫、無經驗或難以求助之處境之際，貸予如附表所示之人如
    附表所示之金額，其計息方式為30天為1期，貸予金額新臺
    幣（下同）1萬元則每期利息1,000元，且預扣第1期之利息
    （換算年息約133％），並要求如附表所示之人簽立本票作為
    擔保，而收取如附表所示與原本顯不相當之重利。嗣因江錦
    堂與段金莊(涉犯重利罪嫌部分，經檢察官為不起訴處分)於
    109年10月3日晚間8時33分許，前往位於南投縣○○鎮○○路0段
    00號之678養生館，尋找阮氏艷談判借款事宜，並發生衝突
    ，經阮氏艷報警處理，始悉上情。
二、案經阮氏艷訴由南投縣政府警察局草屯分局報告臺灣南投地
    方檢察署檢察官偵查起訴。
    理  由
一、證據能力部分
  ㈠按被告以外之人於審判外之言詞或書面陳述，除法律有規定
    者外，不得作為證據；被告以外之人於審判外之陳述，雖不
    符刑事訴訟法第159 條之1 至第159 條之4 之規定，而經當
    事人於審判程序同意作為證據，法院審酌該言詞陳述或書面
    陳述作成時之情況，認為適當者，亦得為證據。當事人、代
    理人或辯護人於法院調查證據時，知有第159條第1項不得為
    證據之情形，而未於言詞辯論終結前聲明異議者，視為有前
    項之同意，刑事訴訟法159 條第1 項、第159 條之5 分別定
    有明文。本判決引用被告江錦堂以外之人於審判外之陳述，
    經被告於本院準備程序時表示同意有證據能力（見本院卷第
    250頁），又被告於本院準備程序及審理時均未聲請傳喚如
    附表所示告訴人及被害人而放棄對質詰問權，且被告亦未於
    言詞辯論終結前對證據能力聲明異議，本院審酌上開證據資
    料製作時之情況，尚無違法不當及證明力明顯過低之瑕疵，
    亦認為以之作為證據應屬適當，依刑事訴訟法第159條之5 
    第2項規定，均有證據能力。
  ㈡其餘認定本案犯罪事實之非供述證據，均係依法定程序合法
    取得，並與本案均具有關聯性，且業經本院依法踐行調查證
    據程序，檢察官及被告亦表示不爭執其證據能力，且查無依
    法應排除其證據能力之情形，是該等證據亦有證據能力。
二、認定事實所憑之理由及證據
　㈠訊據被告固坦承其分別於如附表所示之時間，在如附表所示
    之地點，借貸如附表所示之本金給如附表所示之告訴人及被
    害人，且分別收取如附表所示之利息以及告訴人所簽立本票
    作為擔保等事實，惟矢口否認有何重利犯行，辯稱：我每次
    借款給如附表所示告訴人或被害人都沒有約定利息，他們是
    跟有借的人問的，利息是告訴人或被害人自願給我的；我借
    錢時會先扣1成本金，例如借錢5萬元，我會先扣1成本金5,0
    00元，我沒有預扣利息；阮氏艷向我借的5萬，他早就還我
    了，本票也沒有換過票，本票我也已經寫作廢，一張在法院
    這邊，一張3萬元我已經還給她，二萬元寫作廢；阮氏艷告
    我是他們全部不想還錢等語，經查：
  ⒈被告分別於如附表所示之時間，在如附表所示之地點，借貸
    如附表所示之本金給如附表所示之告訴人及被害人，且分別
    收取如附表所示之利息以及告訴人及被害人簽立本票作為擔
    保等情，為被告於本院準備程序及審理時均不爭執（本院卷
    第248、250、319至323頁），核與證人即告訴人阮氏艷於警
    詢及偵查時之證述、證人即被害人阮氏秋水、吳氏泰清、黎
    潮春、黎碧絨、廖健翔、陳威豪、阮鳳英、柯伃芸、黃振東
    、吳俊諺、吳彩綢、洪文正、施萬棟、劉氏權、阮碧水、阮
    氏鳳於警詢及偵訊之證述相符（見警卷第42至47、58至60、
    79至81、86至88、93至95、100至103、107至110、115至118
    、123至126、132至135、140至142、147至149、155至159、
    164至167、172至175、180至185、190至192、197至199、20
    4至207頁，他字卷第97、125至126、132至133、144至145、
    156至157、168至169、191至192、204至205、216至217、24
    6至248、273至275、286至287、297至298、309至310、321
    至322頁），並有指認犯罪嫌疑人紀錄表17份、告訴人阮氏
    艷簽發之本票翻拍照片4張、本院109 年聲搜字第559 號搜
    索票、南投縣政府警察局草屯分局搜索扣押筆錄暨扣押物品
    目錄表1份、記帳單影本11張、手機LINE通訊軟體對話記錄
    翻拍照片12張及被告持有之金融卡照片7張在卷可稽（見警
    卷第52至57、82至85、89至92、96至99、104至106、111至1
    14、119至122、128至131、136至139、143至146、151至154
    、160至163、168至171、176至179、186至189、193至196、
    200至203、221至228、238至258、261至318頁），以及扣案
    本票179張，是此部分事實，堪以認定。
　⒉證人阮氏艷於警詢及偵查中證述：我109年5月2日向被告借5
    萬元，被告跟我簽本票，當天被告給我4萬5000元，30天為1
    期利息5,000元，第1期利息先扣，實拿4萬5000元等語（見
    警卷第42至43頁，他字卷第97、125至126、132至133頁）；
    證人阮氏秋水於警詢及偵查中證述：我在108年10月29日向
    被告借3萬元，扣除第1期利息，我實拿2萬7000元，並約定
    每個月29日支付利息3,000元；109年6月2日向被告借1萬元
    ，扣除第1期利息1,000元，我實拿9,000元；109年12月29日
    向被告借1萬元，扣除第1期利息，實拿9,000元；被告借錢
    條件為借1萬元每月利息1,000元，借1萬實拿9,000元等語（
    見警卷第79至80頁，他字卷第168至169頁）；證人吳氏泰清
    於警詢及偵訊中證述：我於108年11月23日向被告借款1萬元
    ，扣除利息1,000元，實拿9,000元，約定每月23日繳交利息
    1,000元；於109年1月21日借款3萬元，扣除利息3,000元，
    實拿2萬7000元，約定每月21日繳交利息3,000元；於109年6
    月23日借款3萬元，扣除利息3,000元，實拿2萬7000元，約
    定每月23日繳交利息3,000元；於109年8月14日借款3萬元，
    扣除利息3,000元，實拿2萬7000元，繳交利息3,000元；於1
    09年9月5日借款3萬元，扣除利息3,000元，實拿2萬7000元
    ；於109年10月10日借款1萬元，扣除利息1,000元，實拿9,0
    00元；109年12月14借款2萬元，扣除利息2,000元，實拿1萬
    8000元；被告借前條件為借1萬元每月利息1,000元，借1萬
    元實拿9,000元等語（見警卷第87頁，他字卷第144至145頁
    ）；證人黎潮春於警詢及偵查中證述：於109年2月5日向被
    告借款3萬元，扣除第1期利息3,000元，實拿2萬7000元，約
    定每個月5號繳交利息3,000元；於109年3月5日借款3萬元，
    扣除第1期利息3,000元，實拿2萬7000元，約定每個月5號繳
    交利息3,000元；於109年3月10日借款3萬元，扣除第1期利
    息3,000元，實拿2萬7000元，約定每個月10號繳交利息3,00
    0元；109年7月12日借款3萬元，扣除第1期利息3,000元，實
    拿2萬7000元等語，約定每個月12號繳交利息3,000元等語（
    見警卷第93至94頁，他字卷第156至157頁）；證人黎碧絨於
    警詢及偵查中證述：我於109年3月18日向被告借款5萬元，
    扣除第1期利息5,000元，實拿4萬5000元，約定每個月18日
    支付利息5,000元;109年4月6日借款3萬元，扣除第1期利息3
    ,000元，實拿2萬7000元，約定每個月6日支付利息3,000元
    等語（見警卷第101頁，他字卷第321至322頁）；證人廖建
    翔於警詢及偵訊中證述：我於109年10月23日向被告借2萬元
    ，扣除第1期利息，實拿1萬8000元，約定每月23日繳交利息
    2,000元；於109年11月22日借2萬元，扣除第1期利息，實拿
    1萬8000元，約定每月22日繳交利息2,000元；於109年11月2
    日借1萬元，扣除第1期利息，實拿9,000元，約定每月2日繳
    交利息1,000元；於109年12月12日借2萬元，扣除第1期利息
    ，實拿18萬000元，約定每月2日繳交利息1,000元等語（見
    警卷第108至109頁，他字卷第297至298頁）；證人陳威豪於
    警詢及偵查中證述：我於109年6月2日向被告借2萬元，扣除
    第1期利息2,000元，實拿18,000元，約定於每個月2日支付
    利息2,000元；於109年6月25日借2萬元，扣除第1期利息2,0
    00元，實拿18,000元，約定於每個月25日支付利息2,000元
    ；於109年8月4日借1萬元，扣除第1期利息1,000元，實拿9,
    000元，約定於每個月4日支付利息1,000元；109年10月23日
    借2萬元，扣除第1期利息，實拿1萬8000元，約定於每個月2
    3日支付利息2,000元等語（見警卷第116頁，他字卷第309至
    310頁）；證人阮鳳英於警詢及偵查中證述：我於108年9月2
    8日向被告借2萬元，扣除利息2,000元，實拿1萬8000元，約
    定每月28日支付利息2,000元；於108年10月30日借2萬元，
    扣除利息2,000元，實拿1萬8000元，約定每月30日支付利息
    2,000元；於108年12月10日借2萬元，扣除利息2,000元，實
    拿1萬8000元，約定每月10日支付利息2,000元；於109年2月
    12日借2萬元，扣除利息2,000元，實拿1萬8000元，約定每
    月12日支付利息2,000元；於109年6月7日借2萬元，扣除利
    息2,000元，實拿1萬8000元，約定每月7日支付利息2,000元
    ；於109年8月15日借3萬元，扣除利息3,000元，實拿2萬700
    0元，約定每月15日支付利息3,000元等語（見警卷第124頁
    ，他字卷第216至217頁）；證人柯伃芸於警詢及偵查中證述
    ：我向被告於108年11月27日借5萬元，實拿4萬5000元，約
    定每月27日繳交利息5,000元；於109年1月18日借10萬元，
    實拿9萬元，約定每月18日繳交利息1萬元；於109年3月29日
    借5萬元，實拿4萬5000元，約定每月18日繳交利息5,000元
    ；於109年6月5日借10萬元，實拿9萬元，約定每月5日繳交
    利息1萬元；於109年11月6日借10萬元，實拿9萬元，約定每
    月5日繳交利息1萬元等語（見警卷第133至134頁，他字卷第
    247頁）；證人黃振東於警詢及偵查中證述：我於109年7月2
    8日向被告借2萬元，實拿18,000元，約定每月28日繳交利息
    2,000元；於109年9月30日借1萬元，實拿9,000元，並約定
    每月30日繳交利息1,000元等語（見警卷第141頁，他字卷第
    274頁）；證人吳俊諺於警詢及偵查中證述：我於109年5月1
    5日向被告借款2萬元，扣除第1期利息，實拿18,000元，約
    定每月繳利息2,000元；於109年6月14日借款1萬元，實拿9,
    000元，約定每月繳利息1,000元；109年9月13日借款1萬元
    ，實拿9,000元，約定每月繳利息1,000元；借錢約定還款條
    件為借1萬元，每月利息1,000元，實拿9,000元等語（見警
    卷第148頁，他字卷第247頁）；證人吳彩綢於警詢及偵查中
    證述：我於108年6月19日向被告借5萬元，實拿4萬5000元，
    約定每月19日繳交利息5,000元；於109年2月29日借3萬元，
    實拿2萬7000元，約定每月19日繳交利息3,000元；於109年3
    月26日借2萬元，實拿1萬8000元，約定每月26日繳交利息2,
    000元；於109年5月27日日借1萬元，實拿9,000元，約定每
    月27日繳交利息1,000元；109年7月10日借2萬元，實拿1萬8
    000元，約定每月27日繳交利息2,000元；於109年9月10日借
    2萬元，實拿1萬8000元，約定每月10日繳交利息2,000元；
    於109年11月10日借2萬元，實拿1萬8000元，約定每月10日
    繳交利息2,000元；於109年11月12日借1萬元，實拿9,000元
    ，約定每月12日繳交利息1,000元；於109年12月27日借1萬
    元，實拿9,000元，約定每月27日繳交利息1,000元等語（見
    警卷第156至157頁，他字卷第274頁）；證人洪文正於警詢
    及偵查中證述：我於109年5月19日向被告借5萬元，扣除第1
    期利息，實拿4萬5000元，約定每月19日支付利息5,000元；
    於109年8月27日借3萬元，扣除第1期利息，實拿2萬7000元
    ，約定每月27日支付利息3,000元；於109年9月24日借3萬元
    ，扣除第1期利息，實拿2萬7000元，約定每月24日支付利息
    3,000元；於109年10月24日借2萬元，扣除第1期利息，實拿
    1萬8000元，約定每月24日支付利息2,000元；於109年12月1
    7日借2萬元，扣除第1期利息，實拿1萬8000元，約定每月17
    日支付利息2,000元等語（見警卷第165至166頁，他字卷第2
    86頁）；證人施萬棟於警詢及偵查中證述：我於109年1月22
    日向被告借2萬元，實拿1萬8000元，約定每月22日繳交利息
    2,000元；於109年4月25日借1萬元，實拿9,000元，約定每
    月25日繳交利息1,000元；於109年10月25日借1萬元，實拿9
    ,000元，約定每月25日繳交利息1,000元；於109年11月25日
    借1萬元，扣除第1期利息，實拿9,000元，約定每月25日繳
    交利息1,000元；於109年12月16日借3萬元，實拿2萬7000元
    ，約定每月16日繳交利息3,000元等語（見警卷第173至174
    頁，他字卷第247至248頁）；證人劉氏權於警詢及偵查中證
    述：我於108年9月29日向被告借2萬元，扣除利息2,000元，
    實拿1萬8000元，約定每月29日支付利息2,000元；於108年1
    0月2日借1萬5000元，扣除利息1,500元，實拿1萬3500元，
    約定每月2日支付利息2,000元；於108年12月7日借1萬元，
    扣除利息1,000元，實拿9,000元，約定每月2日支付利息1,0
    00元；於108年12月10日借3萬元，扣除利息3,000元，實拿2
    萬7000元，約定每月3日支付利息3,000元；於109年1月19日
    借1萬元，扣除利息1,000元，實拿9,000元，約定每月19日
    支付利息1,000元；於109年2月23日借1萬元，扣除利息1,00
    0元，實拿9,000元，約定每月23日支付利息1,000元；109年
    3月10日借3萬元，扣除利息3,000元，實拿2萬7000元，約定
    每月23日支付利息3,000元；於109年6月29日借1萬元，扣除
    利息1,000元，實拿9,000元，約定每月29日支付利息1,000
    元；於109年7月26日借1萬元，扣除利息1,000元，實拿9,00
    0元，約定每月26日支付利息1,000元；於109年9月9日借2萬
    元，扣除利息2,000元，實拿1萬8000元，約定每月9日支付
    利息2,000元等語（見警卷第181至182頁，他字卷第204至20
    5頁）；證人阮碧水於警詢及偵查中證述：我於109年2月22
    日借3萬元扣除利息3,000元，實領2萬7000元，約定每月22
    日需支付利息3,000元等語（見警卷第191頁，他字卷第191
    至192頁）；證人阮氏鳳於警詢及偵查中證述：我於108年6
    月中向被告借款3萬元，扣除利息3,000元，實拿2萬7000元
    ，約定每個月需支付利息3,000元；於108年8月初借款2萬元
    ，扣除利息2,000元，實拿1萬8000元；於109年9月初借款2
    萬元，扣除利息2,000元，實拿1萬8000元；我跟被告借款條
    件為借1萬元每月1,000元利息等語（見警卷第198頁，他字
    卷第125至126頁），可證被告與告訴人及被告害人確實約定
    借貸條件均為貸予金額1萬元則每期利息1,000元，且預扣第
    1期之利息（換算年息約133％，計算式：1,000元÷【10,000
    元-1,000元】×12×100％≒133％）以及計息方式為30天為1期之
    事實。而以現今低利率時代，金融機構除少數貸款（如信用
    卡、現金卡等無擔保之短期、小額之授信）之年利率高於10
    ％外（但均未逾年息20％ ），多數貸款年利率均在10％以下，
    及一般民間貸款頂多為月息3分利（即月息3％＝年息36％），
    此為眾所週知之事實，與現今經濟狀況及金融市場動態等情
    狀相較，被告對告訴人及被害人收取之利息，顯較一般債務
    之利息有特殊之超額，應屬與原本顯不相當之重利，當無疑
    義。至於被告辯稱未與被害人或告訴人約定利息等語，惟被
    告與告訴人及被害人間並無深厚、特殊之交情，衡諸常情，
    實難認被告與告訴人及被害人均未約定利息即貸予告訴人及
    被害人如附表所示之金額，縱使被害人及告訴人有先詢問他
    人借款條件，惟依常情借款人應會於借款時再向貸與人確認
    利息，否則借款人要如何確定所需支付利息為何，是被告所
    辯顯為臨訟之詞，不足採信；又被告辯稱為預扣本金等語，
    惟被告所稱預扣本金金額與告訴人及被告人所需繳納利息均
    相同，可見被告所稱預扣本金即為預扣利息，且不影響年息
    計算，是被告此部分所辯亦不足採。
　⒊又刑法重利罪成立之要件為⒈乘人急迫、輕率、無經驗或難以
    求助之處境，貸以金錢或其他物品，⒉取得與原本顯不相當
    之重利。在第一條件，係指明知他人出於急迫、輕率、無經
    驗或難以求助之處境，而利用機會故為貸與，在第二條件，
    係指就原本利率、時期核算及參酌當地之經濟狀況，較之一
    般債務之利息，顯有特殊之超額者而言。所謂「急迫」者乃
    指於金錢或財務一時運用上之迫切需求，惟尚無須至必陷於
    危難的程度，若急需給付的原因迫及追求基本生活所需，即
    得認為「急迫」；「輕率」者係欠缺慎思下之草率決定；「
    無經驗」者係就借貸事宜之相關知識、生活經驗有所欠缺；
    「難以求助之處境」，係指因經濟上困窘，處於孤立無援而
    無其他管道得以貸得金錢之處境。且此情狀之有無，取決於
    借貸行為之時。所謂「取得與原本顯不相當之重利」，係指
    就原本利率、時期核算及參酌當地之經濟狀況，較之一般債
    務之利息，顯有特殊之超額者而言。行為人倘利用其一業已
    存在之弱勢情狀，而為重利行為之實行，即足以構成本罪。
    經查，證人阮氏艷於警詢時證稱：因為我姊姊跟我說急著用
    錢等語（見警卷第45頁）；證人阮氏秋水於警詢時證稱：我
    沒向他人借過錢的經驗，且當時急需支付店裡的貸款等語（
    見警卷第80頁）；證人吳氏泰清於警詢時證稱：我當時急需
    用錢，但我借款無門等語（見警卷第87頁）；證人黎潮春於
    警詢時證稱：我因為車禍受傷及金錢上困難急需用錢，我本
    身沒有借過錢，第一次就向被告借等語（見警卷第94頁）；
    證人黎碧絨於警詢時證稱：我沒有親朋好友可以借錢，我是
    外籍人士，沒有其他借錢管道，不得已只好向被告借錢等語
    （見警卷第101頁）；證人廖健翔於警詢時證稱：我是單親
    又撫養2個小孩，又正在繳酒駕分期付款，銀行也無法借款
    ，急需用錢才向被告借等語（見警卷第109頁）；證人陳威
    豪於警詢時證稱：我條件在銀行不容易貸款過件，且程序複
    雜，時間又長，所以才會選擇跟他借款等語（見警卷第116
    至117頁）；證人阮鳳英於警詢證稱：我在台灣沒有親人，
    沒有其他管道可以借錢，越南家裡急需要錢才向被告借款等
    語（見警卷第124至125頁）；證人柯伃芸於警詢時證稱：我
    急需用錢等語（見警卷第134頁）；證人黃振東於警詢時證
    稱：因為我急需用錢等語（見警卷第141頁）；證人吳俊諺
    於警詢時證稱：因為我急需用錢等語（見警卷第149頁）；
    證人吳彩綢於警詢時證稱：因為我急需用錢等語（見警卷第
    158頁）；證人洪文正於警詢時證稱：因為我沒有親朋好友
    可以借錢等語（見警卷第166頁）；證人施萬棟於警詢時證
    稱：因為我急需用錢等語（見警卷第174頁）；證人劉氏權
    於警詢時證稱：我在台灣沒有其他親人，也沒有其他管道可
    以借錢，但家裡真的有急需用錢等語（見警卷第182頁）；
    證人阮碧水於警詢證稱：我在台灣沒有其他親人，且我急需
    用錢辦理母親後事等語（見警卷第191頁）；證人阮氏鳳於
    警詢時證稱：家裡經濟困難急需用錢等語（見警卷第198頁
    ），且被告於本院審理時亦供稱：廖健翔、陳威豪是借錢還
    賭債等語（見本院卷第321頁），並衡酌一般人急需資金時
    ，借款管道包括親友、銀行，而本件被害人及告訴人如前述
    向被告借款必須支付較高之利息，會向被告借款者，係無法
    從正常借款管道取得資金，急迫下始甘冒支付較高利息之風
    險向被告借款，或是因外籍身分就借貸事宜之相關知識、生
    活經驗有所欠缺而向被告借款，可證被告確係係乘告訴人及
    被害人於經濟上已陷於金錢或財務一時運用上之迫切需求或
    是因外籍人士就借貸事宜之相關知識、生活經驗有所欠缺而
    貸予金錢。
  ㈡綜上所述，被告上開辯解，顯屬卸責之詞，殊難憑採。從而
    ，本案事證已臻明確，被告犯行堪以認定，應依法論科。
三、論罪科刑
　㈠核被告就如附表所為，均係犯刑法第344條第1項重利罪。又
    被告就如附表編號2至15、17所為就同一被害人各次重利犯
    行，被害人均係基於同一原因向被告借貸，且各係於密切接
    近之時地實施，各侵害同一之法益，各行為之獨立性極為薄
    弱，依一般社會健全觀念，在時間差距上，難以強行分開，
    在刑法評價上，以視為數個舉動之接續施行，合為包括之一
    行為予以評價，較為合理，均屬接續犯，均應僅論以一重利
    罪。起訴書認被告上開行為為數行為，容有誤會。
　㈡被告就如附表所示17次犯行，犯意各別，行為互殊，應予分
    論併罰。
　㈢爰審酌被告貪圖小利，乘如附表所示告訴人及被害人急需用
    錢或無經驗之際，貸予如附表所示之金額，並收取顯與原本
    不相當，高達年利率133％之重利；且被告犯後否認犯行之犯
    後態度；並考量被告如附表已經實際收取利息金額；兼衡被
    告於本院審理時自述高職畢業之智識程度、工作為司機、須
    扶養女兒、母親等家庭狀況等一切情狀（見本院卷第327頁
    ），各量處如附表「罪名、科刑及沒收」欄所示之刑，並均
    諭知易科罰金之折算標準，併定應執行之刑，暨諭知易科罰
    金之折算標準。
四、沒收
　㈠扣案記帳冊3本、記帳單11張、聯絡簿1本及SIM卡1張（門號0
    000000000號），均為被告所有，且為供上開重利犯行所用
    之物，均應依刑法第38條第2項之規定於各罪項下宣告沒收
    。
  ㈡另扣案本票179張，部分是由告訴人及被害人所簽立之本票，
    係被告貸款之債權憑據及擔保，惟上開本票非屬本案犯罪所
    用工具，亦非違禁物，且本金及合法利息仍須依據上開本票
    行使，俟借款人即告訴人清償借款本息，被告仍須將之返還
    告訴人，尚難認係被告犯罪所得之物而屬被告所有，爰不為
    沒收之諭知；其餘非由告訴人及被害人所簽立之本票，與本
    案無關，不予宣告沒收；扣案商業本票簿34本及IPHONE SE
    手機1支亦與本案無關，亦不予宣告沒收，附此敘明。
　㈢被告向如附表所示告訴人及被害人所收取如附表所示之預扣
    利息及利息，均為犯罪所得，均未扣案，均應依刑法第38條
    之1第1項於被告所犯各罪項下宣告沒收，並均依刑法第38條
    之1第3項規定，於全部或一部不能沒收或不宜執行沒收時，
    均追徵其價額。　　　
據上論斷，應依刑事訴訟法第299條第1項前段，判決如主文。
本案經檢察官鄭文正提起公訴，檢察官劉景仁到庭執行職務。
中　　華　　民　　國　　111 　年　　4 　　月　　21　　日
　　　　　　　　　刑事第三庭    法　官　吳宗育
以上正本與原本無異。
如不服本判決應於收受送達後20日內向本院提出上訴書狀，並應
敘述具體理由；其未敘述上訴理由者，應於上訴期間屆滿後20日
內向本院補提理由書（均須按他造當事人之人數附繕本）「切勿
逕送上級法院」。
告訴人或被害人如對於本判決不服者，應具備理由請求檢察官上
訴，其上訴期間之計算係以檢察官收受判決正本之日期為準。
　　　　　　　　　　　　　　　　書記官　王小芬
中　　華　　民　　國　　111 　年　　4 　　月　　22　　日
附錄論罪科刑法條
刑法第344條
乘他人急迫、輕率、無經驗或難以求助之處境，貸以金錢或其他
物品，而取得與原本顯不相當之重利者，處3年以下有期徒刑、
拘役或科或併科30萬元以下罰金。
前項重利，包括手續費、保管費、違約金及其他與借貸相關之費
用。
附表
編號 告訴人/ 被害人 借款金額及時間 (民國)(新臺幣) 借款 地點 收取利益方式 預扣第1期利息及預扣第1期利息後所支付之利息金額(新臺幣) 罪名、科刑及沒收 1 阮氏艷(告訴人 ) 109年5月2日借款5萬元，扣除第1期利息，實拿4萬5000元 南投縣○○鎮○○路0段00號 被告江錦堂向告訴人收取現金 預扣利息 5,000元  所支付之利息 1萬5000元 江錦堂犯重利罪，處有期徒刑貳月，如易科罰金，以新臺幣壹仟元折算壹日。扣案記帳冊參本、記帳單壹拾壹張、聯絡簿壹本及SIM卡壹張均沒收。未扣案之犯罪所得新臺幣貳萬元沒收，於全部或一部不能沒收或不宜執行沒收時，追徵其價額。 2 阮氏秋水(被害人) ①108年10月29日 借款3萬元，扣除第1期利息，實拿2萬7000元 ②109年6月2日借款1萬元，扣除第1期利息，實拿9,000元 ③109年12月29日借款1萬元，扣除第1期利息，實拿9,000元 彰化縣伸港鄉 被告江錦堂向被害人收取現金 預扣利息 ①3,000元 ②1,000元 ③1,000元  所支付之利息  ①4萬2000元 ②6,000元 ③0元  江錦堂犯重利罪，處有期徒刑貳月，如易科罰金，以新臺幣壹仟元折算壹日。扣案記帳冊參本、記帳單壹拾壹張、聯絡簿壹本及SIM卡壹張均沒收。未扣案之犯罪所得新臺幣伍萬參仟元沒收，於全部或一部不能沒收或不宜執行沒收時，追徵其價額。 3 吳氏泰清(起訴書誤載為吳式泰清，應予更正)(被害人)  ①108年11月23日借款1萬元，扣除第1期利息，實拿9,000元 ②109年1月21日借款3萬元，扣除第1期利息，實拿2萬7000元 ③109年6月23日借款3萬元，扣除第1期利息，實拿2萬7000元 ④109年8月14日借款3萬元，扣除第1期利息，實拿2萬7000元 ⑤109年9月5日借款3萬元，扣除第1期利息，實拿2萬7000元 ⑥109年10月10日借款1萬元，扣除第1期利息，實拿9,000元 ⑦109年12月14借 款2萬元，扣除第1期利息，實拿1萬8000元 彰化縣伸港鄉 被告江錦堂向被害人收取現金 預扣利息 ①1,000元  ②3,000元  ③3,000元 ④3,000元 ⑤3,000元 ⑥1,000元 ⑦2,000元  所支付之利息   ①1萬3000元 ②3萬3000元 ③1萬8000元 ④1萬2000元(起訴書誤載為1萬5000元，應予更正) ⑤9,000元 ⑥2,000元 ⑦0元  江錦堂犯重利罪，處有期徒刑貳月，如易科罰金，以新臺幣壹仟元折算壹日。扣案記帳冊參本、記帳單壹拾壹張、聯絡簿壹本及SIM卡壹張均沒收。未扣案之犯罪所得新臺幣壹拾萬參仟元沒收，於全部或一部不能沒收或不宜執行沒收時，追徵其價額。 4 黎潮春 (被害人) ①109年2月5日借款3萬元，扣除第1期利息，實拿2萬7000元 ②109年3月5日借款3萬元，扣除第1期利息，實拿2萬7000元 ③109年3月10日借款3萬元，扣除第1期利息，實拿2萬7000元 ④109年7月12日借款3萬元，扣除第1期利息，實拿2萬7000元 彰化縣伸港鄉 被告江錦堂向被害人收取現金 預扣利息 ①3,000元  ②3,000元  ③3,000元  ④3,000元   所支付之利息  ①3萬元 ②2萬7000元 ③2萬7000元 ④1萬5000元  江錦堂犯重利罪，處有期徒刑貳月，如易科罰金，以新臺幣壹仟元折算壹日。扣案記帳冊參本、記帳單壹拾壹張、聯絡簿壹本及SIM卡壹張均沒收。未扣案之犯罪所得新臺幣壹拾壹萬壹仟元沒收，於全部或一部不能沒收或不宜執行沒收時，追徵其價額。 5 黎碧絨 (被害人 ) ①109年3月18日借款5萬元，扣除第1期利息，實拿4萬5000元 ②109年4月6日借款3萬元，扣除第1期利息，實拿2萬7000元 彰化縣○○市○○路0段000號 被告江錦堂向被害人收取現金 預扣利息 ①5,000元  ②3,000元  所支付之利息   ①4萬5000元 ②2萬4000元 江錦堂犯重利罪，處有期徒刑貳月，如易科罰金，以新臺幣壹仟元折算壹日。扣案記帳冊參本、記帳單壹拾壹張、聯絡簿壹本及SIM卡壹張均沒收。未扣案之犯罪所得新臺幣柒萬柒仟元沒收，於全部或一部不能沒收或不宜執行沒收時，追徵其價額。 6 廖健翔 (被害人 ) ①109年10月23日借2萬元，扣除第1期利息，實拿1萬8000元 ②109年11月22日借2萬元，扣除第1期利息，實拿1萬8000元 ③109年11月2日8借1萬元，扣除第1期利息，實拿9,000元 ④109年12月12日借2萬元，扣除第1期利息，實拿1萬8000元 彰化縣福興鄉某7-11便利商店 被告江錦堂向被害人收取現金 預扣利息 ①2,000元  ②2,000元  ③1,000元 ④2,000元  所支付之利息  ①4,000元 ②2,000元 ③1,000元 ④0元  江錦堂犯重利罪，處有期徒刑貳月，如易科罰金，以新臺幣壹仟元折算壹日。扣案記帳冊參本、記帳單壹拾壹張、聯絡簿壹本及SIM卡壹張均沒收。未扣案之犯罪所得新臺幣壹萬肆仟元沒收，於全部或一部不能沒收或不宜執行沒收時，追徵其價額。 7 陳威豪 (被害人 ) ①109年6月2日借2萬元，扣除第1期利息，實拿1萬8000元 ②109年6月25日借2萬元，扣除第1期利息，實拿1萬8000元 ③109年8月4日借1萬元，扣除第1期利息，實拿9,000元 ④109年10月23日借2萬元，扣除第1期利息，實拿1萬8000元 7-11彰鹿店及被告江錦堂住處 被告江錦堂向被害人收取現金 預扣利息 ①2,000元  ②2,000元  ③1,000元 ④2,000元  所支付之利息  ①1萬2000元 ②1萬2000元 ③4,000元 ④4,000元  江錦堂犯重利罪，處有期徒刑貳月，如易科罰金，以新臺幣壹仟元折算壹日。扣案記帳冊參本、記帳單壹拾壹張、聯絡簿壹本及SIM卡壹張均沒收。未扣案之犯罪所得新臺幣參萬玖仟元沒收，於全部或一部不能沒收或不宜執行沒收時，追徵其價額。 8 阮鳳英 (被害人 ) ①108年9月28日借2萬元，扣除第1期利息，實拿1萬8000元 ②108年10月30日借2萬元，扣除第1期利息，實拿1萬8000元 ③108年12月10日借2萬元，扣除第1期利息，實拿1萬8000元 ④109年2月12日借2萬元，扣除第1期利息，實拿1萬8000元 ⑤109年6月7日借2萬元，扣除第1期利息，實拿1萬8000元 ⑥109年8月15日借3萬元，扣除第1期利息實拿2萬7000元 彰化縣○○鄉○○路000號 被告江錦堂向被害人收取現金 預扣利息 ①2,000元  ②2,000元 ③2,000元 ④2,000元 ⑤2,000元 ⑥3,000元   所支付之利息   ①3萬元 ②2萬8000元 ③2萬4000元 ④2萬元 ⑤1萬2000元 ⑥1萬2000元  江錦堂犯重利罪，處有期徒刑貳月，如易科罰金，以新臺幣壹仟元折算壹日。扣案記帳冊參本、記帳單壹拾壹張、聯絡簿壹本及SIM卡壹張均沒收。未扣案之犯罪所得新臺幣壹拾參萬玖仟元沒收，於全部或一部不能沒收或不宜執行沒收時，追徵其價額。 9 柯伃芸 (被害人 ) ①108年11月27日借5萬元，扣除第1期利息，實拿4萬5000元 ②109年1月18日借10萬元，扣除第1期利息，實拿9萬元 ③109年3月29日借5萬元，扣除第1期利息，實拿4萬5000元 ④109年6月5日借10萬元，扣除第1期利息，實拿9萬元 ⑤109年11月6日借10萬元，扣除第1期利息，實拿9萬元 彰化縣住處 被告江錦堂向被害人收取現金 預扣利息 ①5,000元 ②1萬元  ③5,000元 ④1萬元  ⑤1萬元   所支付之利息  ①6萬5000元 ②11萬元 ③4萬5000元 ④6萬元 ⑤1萬元  江錦堂犯重利罪，處有期徒刑參月，如易科罰金，以新臺幣壹仟元折算壹日。扣案記帳冊參本、記帳單壹拾壹張、聯絡簿壹本及SIM卡壹張均沒收。未扣案之犯罪所得新臺幣參拾參萬元沒收，於全部或一部不能沒收或不宜執行沒收時，追徵其價額。 10 黃振東 (被害人 ) ①109年7月28日借2萬元，扣除第1期利息，實拿1萬8000元 ②109年9月30日借1萬元，扣除第1期利息，實拿9,000元 彰化縣鹿港鎮城隍廟 被告江錦堂向被害人收取現金 預扣利息 ①2,000元  ②1,000元   所支付之利息 ①1萬2000元(起訴書誤載為1萬元，應予更正) ②4,000元(起訴書誤載為1萬2000元，應予更正) 江錦堂犯重利罪，處有期徒刑貳月，如易科罰金，以新臺幣壹仟元折算壹日。扣案記帳冊參本、記帳單壹拾壹張、聯絡簿壹本及SIM卡壹張均沒收。未扣案之犯罪所得新臺幣壹萬玖仟元沒收，於全部或一部不能沒收或不宜執行沒收時，追徵其價額。 11 吳俊諺 (被害人 ) ①109年5月15日借款2萬元，扣除第1期利息，實拿1萬8000元 ②109年6月14日借款1萬元，扣除第1期利息，實拿9,000元 (起訴書誤載為4日，應予更正) ③109年9月13日借款1萬元，扣除第1期利息，實拿9,000元 彰化縣福興鄉彰鹿路某7-11便利商店 被告江錦堂向被害人收取現金 預扣利息 ①2,000元 ②1,000元  ③1,000元  所支付之利息  ①1萬6000元 ②7,000元 ③4,000元  江錦堂犯重利罪，處有期徒刑貳月，如易科罰金，以新臺幣壹仟元折算壹日。扣案記帳冊參本、記帳單壹拾壹張、聯絡簿壹本及SIM卡壹張均沒收。未扣案之犯罪所得新臺幣參萬壹仟元沒收，於全部或一部不能沒收或不宜執行沒收時，追徵其價額。 12 吳彩綢(被害人)  ①108年6月19日借5萬元，扣除第1期利息，實拿4萬5000元 ②109年2月29日借3萬元，扣除第1期利息，實拿2萬7000元 ③109年3月26日借2萬元，扣除第1期利息，實拿1萬8000元 ④109年5月27日日借1萬元，扣除第1期利息，實拿9,000元 ⑤109年7月10日借2萬元，扣除第1期利息，實拿1萬8000元 ⑥109年9月10日借2萬元，扣除第1期利息，實拿1萬8000元 ⑦109年11月10日借2萬元，扣除第1期利息，實拿1萬8000元 ⑧109年11月12日借1萬元，扣除第1期利息，實拿9,000元 ⑨109年12月27日借1萬元，扣除第1期利息，實拿9,000元 彰化縣居處 被告江錦堂向被害人收取現金 預扣利息 ①5,000元 ②3,000元  ③2,000元 ④1,000元 ⑤2,000元 ⑥2,000元 ⑦2,000元 ⑧1,000元  ⑨1,000元  所支付之利息  ①9萬5000元 ②3萬3000元 ③2萬元 ④8,000元 ⑤1萬2000元 ⑥8,000元 ⑦4,000元 ⑧2,000元 ⑨1,000元 江錦堂犯重利罪，處有期徒刑參月，如易科罰金，以新臺幣壹仟元折算壹日。扣案記帳冊參本、記帳單壹拾壹張、聯絡簿壹本及SIM卡壹張均沒收。未扣案之犯罪所得新臺幣貳拾萬貳仟元沒收，於全部或一部不能沒收或不宜執行沒收時，追徵其價額。 13 洪文正 (被害人 ) ①109年5月19日借5萬元，扣除第1期利息，實拿4萬5000元 ②109年8月27日借3萬元，扣除第1期利息，實拿2萬7000元 ③109年9月24日借3萬元，扣除第1期利息，實拿2萬7000元 ④109年10月24日借2萬元，扣除第1期利息，實拿1萬8000元 ⑤109年12月17日借2萬元，扣除第1期利息，實拿1萬8000元 彰化縣鹿港鎮天后宮旁7-11便利商店 被告江錦堂向被害人收取現金 預扣利息 ①5,000元  ②3,000元  ③3,000元 ④2,000元 ⑤2,000元  所支付之利息 ①4萬元 ②1萬5000元 ③1萬2000元 ④6,000元 ⑤2,000元 江錦堂犯重利罪，處有期徒刑貳月，如易科罰金，以新臺幣壹仟元折算壹日。扣案記帳冊參本、記帳單壹拾壹張、聯絡簿壹本及SIM卡壹張均沒收。未扣案之犯罪所得新臺幣玖萬元沒收，於全部或一部不能沒收或不宜執行沒收時，追徵其價額。 14 施萬棟 (被害人 ) ①109年1月22日借2萬元，扣除第1期利息，實拿1萬8000元 ②109年4月25日借1萬元，扣除第1期利息，實拿9,000元 ③109年10月25日借1萬元，扣除第1期利息，實拿9,000元 ④109年11月25日借1萬元，扣除第1期利息，實拿9,000元 ⑤109年12月16日借3萬元，扣除第1期利息，實拿2萬7000元 彰化縣住處 被告江錦堂向被害人收取現金 預扣利息 ①2,000元  ②1,000元  ③1,000元 ④1,000元 ⑤3,000元  所支付之利息  ①2萬4000元 ②9,000元 ③3,000元 ④2,000元 ⑤3,000元 江錦堂犯重利罪，處有期徒刑貳月，如易科罰金，以新臺幣壹仟元折算壹日。扣案記帳冊參本、記帳單壹拾壹張、聯絡簿壹本及SIM卡壹張均沒收。未扣案之犯罪所得新臺幣肆萬玖仟元沒收，於全部或一部不能沒收或不宜執行沒收時，追徵其價額。 15 劉氏權 (被害人 ) ①108年9月29日借2萬元，扣除第1期利息，實拿1萬8000元 ②108年10月2日借1萬5000元，扣除第1期利息，實拿1萬3500元 ③108年12月7日借1萬元，扣除第1期利息，實拿9,000元 ④108年12月10日借3萬元，扣除第1期利息，實拿2萬7000元 ⑤109年1月19日借1萬元，扣除第1期利息，實拿9,000元 ⑥109年2月23日借1萬元，扣除第1期利息，實拿9,000元 ⑦109年3月10日借3萬元，扣除第1期利息，實拿2萬7000元 ⑧109年6月29日借1萬元，扣除第1期利息，實拿9,000元 ⑨109年7月26日借1萬元，扣除第1期利息，實拿9,000元 ⑩109年9月9日借2萬元，扣除第1期利息，實拿1萬8000元 彰化縣○○鄉○○路000號 被告江錦堂向被害人收取現金 預扣利息 ①2,000元  ②1,500元  ③1,000元 ④3,000元 ⑤1,000元 ⑥1,000元 ⑦3,000元 ⑧1,000元 ⑨1,000元 ⑩2,000元   所支付之利息 ①3萬元 ②1萬4000元 ③1萬2000元 ④3萬6000元 ⑤1萬1000元 ⑥1萬元 ⑦2萬7000元 ⑧6,000元 ⑨5,000元 ⑩0元 江錦堂犯重利罪，處有期徒刑貳月，如易科罰金，以新臺幣壹仟元折算壹日。扣案記帳冊參本、記帳單壹拾壹張、聯絡簿壹本及SIM卡壹張均沒收。未扣案之犯罪所得新臺幣壹拾陸萬柒仟伍佰元沒收，於全部或一部不能沒收或不宜執行沒收時，追徵其價額。 16 阮碧水 (被害人 ) 109年2月22日借3萬元，扣除第1期利息，實拿2萬7000元 臺中市○○區○○○路0段0號 被告江錦堂向被害人收取現金 預扣利息 3,000元  所支付之利息 3萬元 江錦堂犯重利罪，處有期徒刑貳月，如易科罰金，以新臺幣壹仟元折算壹日。扣案記帳冊參本、記帳單壹拾壹張、聯絡簿壹本及SIM卡壹張均沒收。未扣案之犯罪所得新臺幣參萬參仟元沒收，於全部或一部不能沒收或不宜執行沒收時，追徵其價額。 17 阮氏鳳 (被害人 ) ①108年6月中旬借款3萬元，扣除第1期利息，實拿2萬7000元 ②108年8月間借款2萬元，扣除第1期利息，實拿1萬8000元 ③109年9月間借款2萬元，扣除第1期利息，實拿1萬8000元 彰化縣伸港鄉某友人住處 被告江錦堂向被害人收取現金 預扣利息 ①3,000元 ②2,000元 ③2,000元  所支付之利息 ①5萬4000元 ②3萬2000元(起訴書誤載為2萬8000元，應予更正) ③6,000元  江錦堂犯重利罪，處有期徒刑貳月，如易科罰金，以新臺幣壹仟元折算壹日。扣案記帳冊參本、記帳單壹拾壹張、聯絡簿壹本及SIM卡壹張均沒收。未扣案之犯罪所得新臺幣玖萬玖仟元沒收，於全部或一部不能沒收或不宜執行沒收時，追徵其價額。